【裁判字號】    90,易,267
【裁判日期】    900430
【裁判案由】    詐欺
【裁判全文】
臺灣臺南地方法院刑事判決                            九十年度易字第二六七號
    公  訴  人  臺灣台南地方法院檢察署檢察官
    被      告  甲○○
右列被告因詐欺案件，經檢察官提起公訴（八十九年度偵緝字第八八一號），及檢察
官移送併辦（八十九年度營偵字第一四五九號），本院判決如左：
    主  文
甲○○連續幫助意圖為自己不法之所有，以詐術使人將本人之物交付，處有期徒刑參
年。
    事  實
一、甲○○與郭瑞文（年籍不詳）及綽號「啟清」之不詳姓名成年男子基於幫助他人
    以不能兌現之支票詐欺取財之概括犯意，於民國八十七年、八十八年間，連續在
    台南區中小企業銀行、農民銀行、學甲鎮農會等多家金融機構開設支票存款帳戶
    ，以每月向「啟清」收取新台幣（下同）二萬元為代價，將取得之支票全數交由
    綽號「啟清」之男子販賣予他人使用，充當所謂「空頭支票」之「人頭」，幫助
    購買支票之人利用該等無法兌現之支票詐欺取財，其中一紙以台南區中小企業銀
    行學甲辦事處為付款人、票號ＡＹ0000000、帳號３５７─２、票載發票
    日八十八年四月五日、金額十七萬三千元之支票嗣經黃寬虎（另經台灣屏東地方
    法院檢察署檢察官提起公訴）購得，並持向乙○○調現詐取現金。另一紙付款人
    為學甲鎮農會、帳號0000000號、票號ＦＡ0000000號、金額二十
    二萬六千八百元之支票則由名為黃忠信約四十至五十歲之成年人，持之向翔均照
    明有限公司負責人呂德鴻購買燈泡及燈具，事後該二紙支票果均不能兌現。累計
    自八十七年十一月二十六日起，至八十八年九月七日止，以甲○○名義簽發之空
    頭支票共退票四百八十六張，金額共九千三百四十五萬三千五百三十二元。
二、案經乙○○訴由台灣屏東地方法院檢察署檢察官呈請台灣高等法院檢察署檢察長
    令轉及呂德鴻訴由台南由台南縣警察局學甲分局報請台灣台南地方法院檢察署檢
    察官偵查起訴。
    理  由
一、被告甲○○於本院審理時矢口否認有上開犯行，辯稱：係被人利用事先不知情云
    云。惟查被告於檢察官偵查中坦承以每月二萬元之代價，充當俗稱空頭支票之人
    頭，開設支票帳戶取得支票供「啟清」等人販賣等情不諱，核與黃寬虎於台灣屏
    東地方法院檢察署八十八年度偵字第五四三０號詐欺案件偵查中陳稱伊持前開被
    告甲○○名義簽發之支票向告訴人乙○○調借現款，而該支票係以每張六千元向
    人買來的等語及被害人呂德鴻於警訊中指訴：一名名為黃忠信約四十至五十歲之
    成年人，持上開被告所簽發之支票向伊購買燈泡及燈具，事後卻不能兌現等情相
    符，並有該支票影本一紙在卷可資佐證。被告在多家金融機構開戶領用支票，迄
    八十八年九月七日止共計退票四百八十六張、金額共九千三百四十五萬三千五百
    三十元，有台南市票據交換所八十九年四月七日南市票交字第０六五號函附之退
    票明細在卷可稽，本案事證明確，被告犯行堪予認定。
二、核被告被告明知其交予「啟清」販賣之支票均不能兌現，亦知購買支票者目的在
    持以詐欺取財，而仍開戶請領支票販賣，供購買者用以詐財，核其所為，係犯刑
    法第三百三十九條第一項詐欺取財罪之幫助犯罪。又被告幫助他人犯罪，並未參
    與詐欺犯行之構成要件行為，為從犯，並依刑法第三十條第二項減輕其刑。又被
    告其先後多次犯行，時間緊接，犯意概括，所犯構成要件相同，應依連續犯之規
    定論以一罪，並加重其刑。另查：以自己犯罪之意思並參與犯罪構成要件之行為
    者，方屬共同正犯，而刑法上之從犯，係指僅以幫助之意思，對於正犯資以助力
    ，而未參與實施犯罪構成要件之行為者而言，是理論上幫助犯並無成立共同正犯
    之可能，果有數人均基於幫助之犯意「共同」幫助他人犯罪，亦僅分別成立幫助
    犯，而無所謂共同幫助可言，是公訴人認被告與其與「郭瑞文」及綽號「啟清」
    之成年男子間有犯意聯絡、行為分擔，為共同幫助犯，尚有誤會。爰審酌被告貪
    圖小利甘為他人人頭卻破壞金融信用至鉅，又退票之金額巨大，等一切情狀，處
    如主文所示之刑，以資懲儆。
三、又被告幫助名為黃忠信向翔均照明有限公司負責人呂德鴻詐欺取財犯行部分，雖
    未據檢察官起訴，惟本院認與起訴部分，有連續犯裁判上一罪關係，本院自得併
    予審理。
據上論斷，應依刑事訴訟法第二百九十九條第一項前段，刑法第五十六條、第三百三
十九條第一項、第三十條第一項、第二項，罰金罰鍰提高標準條例第一條前段，判決
如主文。
中    華    民    國      九十      年      四        月      三十      日
                              臺灣臺南地方法院刑事第四庭
                                  法  官      鄧  希  賢
右正本證明與原本無異。
如不服本判決，應於判決送達後十日內向本院提出上訴狀( 應附繕本 )。
                                  書記官      陳  美  蓉
中    華    民    國      九十      年      四        月      三十      日
右正本證明與原本無異
如不服本判決應於送達後十日內向本院提出上訴狀
附錄法條
中華民國刑法第三百三十九條
(普通詐欺罪)
意圖為自己或第三人不法之所有，以詐術使人將本人或第三人之物交付者
，處五年以下有期徒刑、拘役或科或併科一千元以下罰金。
以前項方法得財產上不法之利益或使第三人得之者，亦同。
前二項之未遂犯罰之。


司法院資訊處製作；財團法人民間司法改革基金會備份。
